【裁判字號】    99,易,1746
【裁判日期】    991231
【裁判案由】    妨害名譽
【裁判全文】
臺灣臺北地方法院刑事判決              99年度易字第1746號
公  訴  人  臺灣臺北地方法院檢察署檢察官
被      告  張履方
上列被告因妨害名譽案件，經檢察官提起公訴（九十九年度偵字
第一○四八四號），本院判決如下：
    主  文
張履方意圖散布於眾，而指摘足以毀損他人名譽之事，處拘役
拾日，如易科罰金，以新臺幣壹仟元折算壹日。
    事  實
一、張履方於民國九十八年間向蔡旻村承租臺北市○○○路○段
    十九號二樓居住，二人因催繳房租等問題，素有嫌隙。緣張
    履方於民國九十九年二月二十八日下午二時四十分許，向臺
    北市政府消防局松山中隊八德分隊報案指稱臺北市○○○路
    ○段十九號一樓堆放汽油，臺北市政府消防局松山中隊八德
    分隊乃派消防隊員沈文斌、王俊明前往處理，張履方竟意圖
    散布於眾，於同日下午二時四十九分許，在臺北市○○○路
    ○段十九號前之不特定多數人可共聞共見之市區○○道上，
    以足使站立於該處之沈文斌、蔡旻村及行經該處之不特定人
    得以聽聞之音量，對沈文斌稱「他們盜水、盜電、盜瓦斯」
    等語，指摘蔡旻村盜水、盜電、盜瓦斯等不實事項，足以毀
    損蔡旻村之名譽。
二、案經蔡旻村訴由臺北市政府警察局松山分局報請臺灣臺北地
    方法院檢察署檢察官偵查起訴。
    理  由
一、訊據被告張履方矢口否認有何妨害名譽犯行，辯稱：其於前
    揭時、地沒有說「盜水、盜電、盜瓦斯」云云。經查：證人
    即告訴人蔡旻村結證稱：被告於九十九年二月二十八日早上
    九時多，就舉報樓下機車行、汽車修理行有危險物品，有汽
    油，消防隊及三民派出所都有來處理，也有進去查看，沒有
    物品後離開，但被告還是認為有問題，還是一直繼續通報消
    防隊及派出所，渠等早上就過來處理好幾次，下午被告又通
    報，又有消防隊員過來，伊下去跟消防隊員說早上已經有人
    過來處理過，完全沒有問題，請渠等不要浪費時間，儘早回
    去，被告就在旁邊說伊「盜水、盜電、盜瓦斯」，當時伊、
    被告及二位消防隊員站在人行道上，旁邊有行人在走等語（
    本院卷二第五十三頁、五十四頁參照），證人即消防隊員沈
    文斌結證稱：渠於當天下午二時四十分左右至臺北市○○○
    路○段十九號處理民眾服務案件，渠到現場後，被告有說一
    樓裏面有放汽油，後來一樓大門有關起來，之前有派人去查
    看，並沒有汽油，渠去看的這次門沒有辦法打開，聯絡不到
    一樓的使用人來開門，被告在該處人行道上說一樓房子的房
    東有偷水、偷電，當時房東也在場等語（本院卷二第五十五
    頁反面參照），二者互核相符，足見被告確於九十九年二月
    二十八日下午二時四十幾分，在臺北市○○○路○段十九號
    前之不特定多數人可共聞共見之市區○○道上，以「盜水、
    盜電、盜瓦斯」等語，指摘蔡旻村盜水、盜電、盜瓦斯等不
    實事項，而毀損蔡旻村之名譽無訛。且告訴人復提出當時之
    錄音光碟，經本院勘驗後，足認被告確於九十九年二月二十
    八日下午二時四十九分許，向沈文斌稱「他們盜水、盜電、
    盜瓦斯」等語，指摘告訴人盜水、盜電、盜瓦斯等不實事項
    ，有本院九十九年十一月十一日之勘驗筆錄在卷可佐（本院
    卷二第四十一頁反面參照），益徵被告確有誹謗告訴人名譽
    之情事。綜上，被告所辯顯係卸責之詞，不足採信，本案事
    證明確，被告犯行堪以認定，應依法論科。
二、核被告所為，係犯刑法第三百十條第一項之誹謗罪。爰審酌
    被告於罪證確鑿之情形下猶矢口否認犯罪，且未與告訴人達
    成和解，犯後態度不佳，惟其並無犯罪紀錄，此次係因其與
    告訴人間素有嫌隙，於情緒激動下出言誹謗告訴人，其犯罪
    手段尚非極其惡劣，犯罪時間亦短等一切情狀，量處如主文
    所示之刑，並諭知易科罰金之折算標準。至公訴人雖請求量
    處被告有期徒刑六月之刑，惟本院認上開刑度已足以評價被
    告行為之不法性，是認公訴人求刑尚嫌過重，併予說明。另
    被告聲請傳喚其女兒杜瑋玲，以證明告訴人所提出之錄音係
    張冠李戴，及聲請調閱被告之手機通聯紀錄及告訴人之手機
    及家用電話之通聯紀錄，以證明告訴人與消防隊員串證等情
    ，本院認被告之前揭誹謗犯行，業經告訴人及證人沈文斌證
    述綦詳，本案犯罪事實已臻明瞭，而無再為傳訊杜瑋玲之必
    要，且調閱被告之手機通聯紀錄及告訴人之手機及家用電話
    之通聯紀錄，亦不能證明告訴人與消防隊員串證等情，亦無
    調查之必要，故不予調查，附此敘明。
據上論斷，應依刑事訴訟法第二百九十九條第一項前段，刑法第
三百十條第一項、第四十一條第一項前段，刑法施行法第一條之
一第一項、第二項前段，判決如主文。
本案經檢察官謝憲杰到庭執行職務
中    華    民    國    99    年    12    月    31    日
                  刑事第九庭    法  官  鄭富城
以上正本證明與原本無異。
如不服本判決應於收受送達後10日內向本院提出上訴書狀，並應
敘述具體理由；其未敘述上訴理由者，應於上訴期間屆滿後20日
內向本院補提理由書（均須按他造當事人之人數附繕）「切勿逕
送上級法院」。
                                書記官  顏淑華
中    華    民    國    99    年    12    月    31    日
附錄本案論罪科刑法條全文：
中華民國刑法第310條
（誹謗罪）
意圖散布於眾，而指摘或傳述足以毀損他人名譽之事者，為誹謗
罪，處 1 年以下有期徒刑、拘役或 5 百元以下罰金。
散布文字、圖畫犯前項之罪者，處 2 年以下有期徒刑、拘役或
1 千元以下罰金。
對於所誹謗之事，能證明其為真實者，不罰。但涉於私德而與公
共利益無關者，不在此限。

司法院資訊處製作；財團法人民間司法改革基金會備份。
